臺灣高等法院刑事裁定
110年度毒抗字第1084號
抗  告  人  
即  被  告  蔡育篤


上列抗告人即被告因違反毒品危害防制條例案件，對臺灣宜蘭地
方法院110年度毒聲字第208號，中華民國110年6月10日裁定（聲
請案號：臺灣宜蘭地方檢察署109年度毒偵字第929號、109年度
聲觀字第165號）提起抗告，本院裁定如下：
    主  文
抗告駁回。
    理  由
一、原裁定意旨略以：抗告人即被告甲○○（下稱被告）於民國10
    9年10月9日16時許，在高雄市三民區某公園廁所內，以將甲
    基安非他命置放在玻璃球吸食器內點火燒烤吸食煙霧之方式
    ，施用第二級毒品甲基安非他命1次，嗣於109年10月10日3
    時6分許，在高雄市○○區○○路000號前為警盤查，並扣得第二
    級毒品甲基安非他命1包等情，業據被告於警詢、偵查中坦
    承不諱，且被告為警查獲當時經採尿送驗，檢驗結果呈甲基
    安非他命、安非他命陽性反應，有高雄市政府警察局保安警
    察大隊雷霆中隊偵辦毒品危害防制條例嫌疑人尿液採證代碼
    對照表、正修科技大學超微量研究科技中心尿液檢驗報告在
    卷可稽，堪認被告任意性自白與事實相符，被告施用毒品之
    行為，事證明確，堪以認定。又查被告前未曾因施用毒品案
    件而受觀察、勒戒或強制戒治等處分，有本院被告前案紀錄
    表附卷可參，依毒品危害防制條例第20條第1項觀察勒戒處
    分執行條例第3條第1項等規定，即應再施以觀察、勒戒。是
    檢察官聲請令被告入勒戒處所觀察、勒戒，核無不合，應予
    准許等語。
二、按犯毒品危害防制條例第10條之罪者，檢察官應聲請法院裁
    定，或少年法院（地方法院少年法庭）應先裁定，令被告或
    少年入勒戒處所觀察、勒戒，其期間不得逾2月，同條例第2
    0條第1項定有明文。又按毒品危害防制條例第24條第1項，
    採行「觀察、勒戒」與「緩起訴之戒癮治療」並行之雙軌模
    式，並無「緩起訴之戒癮治療」應優先於「觀察、勒戒」的
    強制規定。毒品危害防制條例規定之觀察、勒戒處分，係一
    種針對受處分人將來之危險所為預防、矯正措施之保安處分
    ，目的係為斷絕施用毒品者之身癮及心癮，並屬強制規定。
    而該觀察勒戒之程式，僅於下開可排除適用外：1.依據毒品
    危害防制條例第24條第1項規定，於檢察官先依刑事訴訟法
    第253條之1第1項、第253條之2之規定，為附命完成戒癮治
    療之緩起訴處分時，不適用之；2.或犯第10條之罪者，於犯
    罪未發覺前，自動向行政院衛生署指定之醫療機構請求治療
    ，醫療機構依據毒品危害防制條例第21條第1項規定，免將
    請求治療者送法院或檢察機關等情；其餘就初犯或觀察勒戒
    、強制戒治執行完畢3年後再犯施用毒品罪之行為人，犯毒
    品危害防制條例第10條之罪者，檢察官即應向法院提出聲請
    裁定其入勒戒處所觀察、勒戒，且凡經檢察官聲請，法院亦
    僅得依法裁定令入勒戒處所執行觀察、勒戒，以查其是否仍
    有施用毒品傾向，並據以斷定幫助受處分人徹底戒毒之方法
    ，尚無自由斟酌以其他方式替代之權，亦無因受處分人之個
    人或家庭因素而免予執行之餘地。
三、抗告意旨略以：被告於109年10月9日經高雄市政府警察局查
    獲後，便回宜蘭定居，並每月2次定期或不定期至觀護人處
    驗尿以確定戒除毒癮，已無觀察勒戒之必要，懇請考量被告
    已50歲，工作難覓，尚須撫養年邁母親及繳納貸款，給予被
    告其他執行方式云云。
四、經查：
  ㈠被告基於施用第二級毒品甲基安非他命之犯意，於109年10月
    9日16時許，在高雄市三民區某公園廁所內，以將甲基安非
    他命置放在玻璃球吸食器內點火燒烤吸食煙霧之方式，施用
    第二級毒品甲基安非他命1次，嗣於109年10月10日3時6分許
    ，在高雄市○○區○○路000號前為警盤查，並扣得第二級毒品
    甲基安非他命1包等情，業據被告於警詢及偵查中均坦承不
    諱(見警卷第4頁、毒偵字第3027號卷第25至26頁)，且被告
    為警查獲後採集之尿液，檢送正修科技大學超微量研究科技
    中心檢驗後，結果呈安非他命及甲基安非他命陽性反應，有
    勘察採證同意書、高雄市政府警察局保安警察大隊雷霆中隊
    偵辦毒品危害防制條例嫌疑人尿液採證代碼對照表、正修科
    技大學超微量研究科技中心尿液檢驗報告在卷可稽(見警卷
    第14頁、第25頁、毒偵字第3027號卷第57頁)，堪認被告自
    白與事實相符，應堪採信，其有於上開時、地施用第二級毒
    品甲基安非他命之犯行。又被告前未曾因施用毒品犯行受觀
    察、勒戒處分，此有本院被告前案紀錄表在卷可稽，是被告
    係屬初犯施用第二級毒品犯行，亦堪認定。
  ㈡按毒品危害防制條例之觀察、勒戒規定，係一種針對被告將
    來之危險所為預防、矯正措施之保安處分，目的係為斷絕施
    用毒品者之身癮及心癮，核與刑罰執行之目的不同，並屬強
    制規定，除於毒品危害防制條例第21條第1項所稱犯同條例
    第10條之罪者，於犯罪未發覺前，自動向行政院衛生福利部
    指定之醫療機構請求治療，醫療機構免將請求治療者送法院
    或檢察機關之情形外，只要違反毒品危害防制條例第10條之
    規定者，檢察官即應向法院提出聲請裁定其入勒戒處所觀察
    、勒戒。另毒品危害防制條例第24條第1項亦明定：本法第2
    0條第1項之程序，於檢察官先依刑事訴訟法第253條之1第1
    項、第253條之2之規定，為附命完成戒癮治療之緩起訴處分
    時，不適用之。是除檢察官審酌個案情形，依同法第24條第
    1項為附命完成戒癮治療之緩起訴處分，可排除適用觀察、
    勒戒之程序外，凡經檢察官聲請，法院僅得依法裁定令入勒
    戒處所執行觀察、勒戒，以查其是否仍有施用毒品傾向，並
    據以斷定幫助被告徹底戒毒之方法，尚無自由斟酌以其他方
    式替代之權。又所謂戒癮治療計畫，係法務部基於防制毒品
    危害之刑事政策與毒品危害防制條例第24條鑑於對於若干施
    用毒品者若僅施以徒刑不足以斷絕毒癮之規範本旨，乃令檢
    察機關與行政院衛生福利部合作，由檢察官審酌個案情形，
    援引毒品危害防制條例第24條，改以緩起訴處分方式轉介毒
    品施用者前往醫療院所治療。故是否給予被告為附命完成戒
    癮之緩起訴處分，乃屬檢察官之職權，法院尚不得越俎代庖
    ，裁定命檢察官為緩起訴處分，則檢察官既向原裁定法院聲
    請裁定將被告送勒戒處所觀察、勒戒，法院僅能依法審核檢
    察官之聲請是否合法有理由而為准駁之裁定，尚無從命檢察
    官為附命完成戒癮治療之緩起訴處分或自為命被告至醫療院
    所完成戒癮治療之裁定。本件檢察官於110年4月13日通知被
    告到庭，給予陳述意見之機會後，認被告施用毒品犯行明確
    ，並審酌被告另犯竊盜案件，業經檢察官提起公訴，檢察官
    斟酌上情，聲請法院裁定觀察、勒戒，無違法或濫用裁量權
    可言，法院僅得依法裁定被告令入勒戒處所執行觀察、勒戒
    ，尚無擅以其他方式替代之權，是本件抗告意旨徒以其已戒
    除毒癮請求免除觀察、勒戒云云，於法即有未合；另被告之
    家庭狀況、工作、經濟等因素，均非法院裁定要否令抗告人
    入勒戒處所觀察、勒戒所應審酌之事由，自難以抗告人個人
    因素而執為免予觀察、勒戒執行之理由。
　㈢綜上所述，原審認抗告人施用第二級毒品甲基安非他命犯行
    明確，依毒品危害防制條例第20條第1項觀察勒戒處分執行
    條例第3條第1項之規定，裁定將抗告人送勒戒處所觀察、勒
    戒，經核並無違誤，抗告意旨猶執前詞提起抗告，為無理由
    ，應予駁回。
據上論斷，應依刑事訴訟法第412條，裁定如主文。
中　　華　　民　　國　　110 　年　　7 　　月　　28　　日
                  刑事第九庭    審判長法　官  潘翠雪
                                      法　官  俞秀美
                                      法　官  陳俞婷
以上正本證明與原本無異。
不得再抗告。
                                      書記官  陳君彌
中　　華　　民　　國　　110 　年　　7 　　月　　28　　日